【裁判字號】    98,易,949
【裁判日期】    981209
【裁判案由】    妨害自由
【裁判全文】
臺灣高雄地方法院刑事判決               98年度易字第949號
公  訴  人  臺灣高雄地方法院檢察署檢察官
被      告  丙○○
上列被告因妨害自由等案件，經臺灣屏東地方法院檢察署檢察官
提起公訴（97年度偵字第6046號、第6560號、第7087號、第8325
號），由臺灣屏東地方法院移轉管轄（98年度易字第172 號），
本院判決如下：
    主  文
丙○○犯強制罪，處罰金新臺幣伍仟元，如易服勞役，以新臺幣
壹仟元折算壹日。
其餘被訴傷害部分公訴不受理。
    事  實
一、丙○○因與甲○○間素有債務糾紛，於民國97年10月15日22
    時許，丙○○騎乘機車行經高雄縣林園鄉○○路上之國泰大
    樓前，巧遇甲○○駕駛車牌號碼P6-6810 號自小貨車行經該
    路段前內側車道停等紅綠燈，丙○○為向甲○○催討債務，
    竟基於以強暴方式妨害人行使權利之犯意，將其所騎乘之機
    車由上開道路外側車道駛向停置於內側車道之上開自小貨車
    前，阻擋甲○○駕車離去，而妨害甲○○自由往來於道路上
    之權利，甲○○因無法駕車離去，乃報警處理，嗣經員警據
    報到場處理後，丙○○始移去上開機車並騎乘機車離去，甲○○因而得以駕車離去。
二、案經乙○○訴由屏東縣政府警察局東港分局移送臺灣屏東地
    方法院檢察署檢察官偵查起訴，經臺灣屏東地方法院判決管
    轄錯誤移送本院審理。
    理  由
壹、有罪部分：
一、按被告以外之人於審判外之陳述，雖不符合同法第159 條之
    1 至第159 條之4 之規定，但經當事人於審判程序同意作為
    證據，法院審酌該言詞陳述或書面陳述作成時之情況，認為
    適當者，亦得為證據。當事人、代理人或辯護人於法院調查
    證據時，知有第159 條第1 項不得為證據之情形，而未於言
    詞辯論終結前聲明異議者，視為有前項之同意，刑事訴訟法
    第159 條第1 項，及第159 條之5 ，分別定有明文。查本判
    決下列所引用之各該被告以外之人於審判外之陳述，雖屬傳
    聞證據，惟均經當事人於法院準備程序及審判期日中表示無
    意見，而不予爭執，且迄至言詞辯論終結前亦未再聲明異議
    ，本院審酌此等證據資料製作時之情況，尚無違法不當及證
    明力明顯過低之瑕疵，亦認為以之作為證據應屬適當，故揆
    諸前開規定，應認前揭證據資料均例外有證據能力。
二、訊據被告丙○○固就其騎乘機車而於上揭時、地巧遇證人甲○○駕駛上開車輛搭載乙○○乙節供承不諱，惟矢口否認有
    何妨害自由之犯行，辯稱：伊並未將機車停在內側車道上，
    伊是將機車停在機車停車格內，伊並未阻擋甲○○之車輛離
    去云云。經查：被告於上揭時、地，將其所騎乘之機車停於
    被害人甲○○之自小貨車前方，使甲○○無法向前行駛等情
    ，業據證人林莉秀於偵查中證述明確（見偵查卷第61頁）；
    而證人甲○○亦於本院審理中到庭證稱：我於97年10月15日
    晚上10點左右，在高雄縣林園鄉○○路國泰大樓前遇到被告
    ，當時我在開車，車上搭載乙○○，我開在內側車道，當時
    號誌還是綠燈，被告騎機車至我車前方把我擋下來，我後方
    車子也有停下來，被告叫我下車，但我沒下車，是乙○○下
    車與被告理論，我當時車輛未熄火，被告機車有無熄火我不
    知道，在這期間紅綠燈號誌有轉換，幾次我忘記了，後來警
    察才過來，被告就騎車離開了等語綦詳（見本院易字卷第22
    至27頁）；此外，經本院依職權傳喚證人乙○○到庭具結證
    述：我於97年10月15日晚上10點左右，因我與甲○○開車要
    去載朋友，當天被告在鳳林路上就已經騎車跟著我們，一直
    到鳳林路國泰大樓對面的紅綠燈才把我們攔下來，被告把機
    車停在我們汽車前面，是在內側車道，當時我們已經在停紅
    燈了，被告有叫甲○○下車，甲○○有下車，當時我也有下
    車，指揮後面的車往另一個車道開走，因為當時已經綠燈了
    ，從被告攔車到警察來，差不多有4 、5 分鐘等語明確（見
    本院易字卷第28至31頁）。證人甲○○、乙○○經本院予以
    隔離訊問後，該二人對於被告如何於上揭時、地將其機車停
    於內側車道並阻擋甲○○之車輛，使甲○○無法順利駕駛車
    輛離開現場等重要情節所為之證詞大致相符，亦與林莉秀證
    述其當時所目擊之情形一致，雖甲○○、乙○○與被告前有
    訴訟糾紛，然本院於訊問前已分別告以具結意義及偽證罪之
    處罰，該二人應無寧可扭曲事實而甘冒招致偽證罪訴追之風
    險之強烈動機，是該二人之證詞，尚堪採信。至於該二人就
    被告停車阻擋甲○○之時間究係4 、5 分鐘或10分鐘、當時
    號誌顯示係紅燈或綠燈等細節之證述有歧異之處，惟因時間
    經過之久暫與個人之感官、認知情形有關，一般人在當下若
    未特別關注於時間之流逝，其事後實難以準確指出當時經過
    之時間長短為何，故上開二名證人就此部分之證述未相符合
    ，亦不足為奇；另依照日常生活經驗，於道路上之行車號誌
    顯示綠燈之情況下，行駛於內側車道之車輛，其車速較快，
    倘本件案發當時上開路段號誌為綠燈，車道上之車輛應處於
    行駛狀態中，且證人乙○○證稱其有下車指揮後車通行，益
    徵當時確有其他車輛行駛，被告應無可能不顧自身安全而貿
    然將機車停於甲○○之車輛前方，因此，被告將其機車停於
    甲○○車輛前方時，上開路段之號誌為紅燈，應可認定，此
    部分自以乙○○之證詞較可採，甲○○證稱當時為綠燈，無
    論係事後記憶模糊所致，或因其為被害人，故對其被害情節
    稍有誇大之情，均不影響其等就本案重要事項所為證述之真
    實性與可信性。再酌以被告自承其與甲○○認識4 年多，且
    曾經同居，而其與甲○○分開後，甲○○陸續向其借錢，但
    均未返還，後來都由其主動找甲○○要求還錢等語，可見本
    次並非被告第一次找甲○○要求清償借款，在被告不甘心無
    法取回貸予之款項，而執意向甲○○催討等心理狀態下，則
    被告於上開時、地發現甲○○後，為討回金錢，即未計後果
    ，而設法攔阻甲○○以催討債務，亦可認定。依上所述，本
    件被告確有將其機車停於甲○○所駕駛之車輛前方，阻擋甲○○離去之行為無誤。綜上，被告上開所辯，係推諉卸責之
    詞，洵無足採。被告於上揭時、地所為妨害自由之犯行，應
    堪認定，自應依法論罪科刑。
三、按刑法第304 條之強暴、脅迫，祇以所用之強脅手段足以妨
    害他人行使權利，或足使他人行無義務之事為已足，並非以
    被害人之自由完全受其壓制為必要，此有最高法院28上字第
    3650號判例要旨可資參照。又刑法第304 條第1 項稱「強暴
    」者，乃以實力不法加諸他人之謂，惟不以直接施諸於他人
    為必要，即間接施之於物體而影響於他人者，亦屬之。查本
    件原確定判決，既已認定告訴人吳○忠等五戶人家，就系爭
    之社區巷道有通行權，被告等不顧告訴人之勸阻，以吊車吊
    運貨櫃，強行設置大型路障之強暴方法，妨害他人通行權等
    情，自係認定被告等以強暴方法加諸告訴人，亦有最高法院
    86 年 度台非字第122 號判決要旨可參。查本件被告以將機
    車停於甲○○所駕駛自小貨車前方之方式，致使甲○○無法
    依其原來所行駛之車道順利向前行，直至員警前來排除，其
    自由遭限制之狀態始得解除，揆諸前開說明，被告行為業已
    該當強暴之構成要件，並已妨害甲○○得駕駛其自小貨車往
    來於道路上之權利。是核其所為，係犯刑法第304 條第1 項
    以強暴妨害人行使權利罪。爰審酌被告僅因與甲○○間有金
    錢糾紛，不思循合法、理性方式解決紛爭，竟以將機車停於
    甲○○所駕駛車輛前方之強暴方式，妨害甲○○自由往來於
    道路上之權利，所為實有可議，復審酌被告犯罪之動機、目
    的、手段、生活狀況、智識程度、與被害人甲○○之關係、
    上開行為對甲○○所造成之損害，以及被告犯後未能坦承犯
    行，態度難謂良好，惟念其無前科，有臺灣高等法院被告前
    案紀錄表1 份附卷可佐，且妨害甲○○自由之時間甚短等一
    切情狀，量處如主文所示之刑，並諭知易服勞役之折算標準
    ，以資懲儆。
貳、公訴不受理部分：
一、公訴意旨另以：被告丙○○於97年10月15日22時許，騎乘機
    車行經高雄縣林園鄉○○路國泰大樓前，巧遇甲○○駕駛自
    小貨車行經該路段前停等紅綠燈，被告將其所騎乘之機車停
    置於該自小貨車前阻擋甲○○離去，告訴人乙○○乃下車察
    看，被告竟基於傷害之故意，徒手毆打乙○○，致乙○○受
    有右上臂挫傷、頭部外傷等傷害，因認被告另涉犯刑法第27
    7 條第1 項之傷害罪嫌等語。
二、按告訴乃論之罪，告訴人於第一審辯論終結前，得撤回其告
    訴；又告訴經撤回者，法院應諭知不受理之判決，刑事訴訟
    法第238 條第1 項、第303 條第3 款分別定有明文。
三、本件被告丙○○因傷害案件，經檢察官提起公訴，認被告係
    犯刑法第277 條第1 項之傷害罪嫌，依同法第287 條之規定
    ，須告訴乃論。茲因被告與告訴人乙○○已達成和解，乙○○並於臺灣屏東地方法院98年4 月2 日準備程序中當庭表示
    撤回對被告之傷害告訴，此有高雄縣林園鄉調解委員會98年
    1 月12日調解書1 份（見臺灣屏東地方法院98年度易字第17
    2 號卷第15頁）以及上開準備程序筆錄（見臺灣屏東地方法
    院98年度易字第172 號卷第17、18頁）在卷足稽，參照前開
    說明，應逕為諭知不受理之判決。
據上論斷，應依刑事訴訟法第299 條第1 項前段、第303 條第3
款，刑法第304 條第1 項、第42條第3 項前段，刑法施行法第1
條之1 第1 項、第2 項前段，判決如主文。
本案經檢察官王清海到庭執行職務。
中    華    民    國    98    年    12    月    9     日
                  刑事第十八庭  審判長法  官  李東柏
                                      法  官  周佳佩
                                      法  官  陳芸珮
以上正本證明與原本無異。
如不服本判決應於收受送達後10日內向本院提出上訴書狀，並應
敘述具體理由；如未敘述上訴理由者，應於上訴期間屆滿後20日
內向本院補提理由書（均須按他造當事人之人數附繕本）「切勿
逕送上級法院」。
中    華    民    國    98    年    12    月    9     日
                                      書記官  蔡淑貞
附錄本案論罪科刑法條全文：
中華民國刑法第304條
（強制罪）
以強暴、脅迫使人行無義務之事或妨害人行使權利者，處3 年以
下有期徒刑、拘役或3 百元以下罰金。
前項之未遂犯罰之。


司法院資訊處製作；財團法人民間司法改革基金會備份。
